【裁判字號】    97,易,819
【裁判日期】    970523
【裁判案由】    家庭暴力罪之恐嚇
【裁判全文】
臺灣臺北地方法院刑事判決               97年度易字第819號
公  訴  人  臺灣臺北地方法院檢察署檢察官
被      告  甲○○
上列被告因家庭暴力罪之恐嚇案件，經檢察官提起公訴（97年度
偵字第3134號），本院判決如下：
    主  文
甲○○以加害生命之事，恐嚇他人致生危害於安全，處有期徒刑
月，如易科罰金，以新臺幣壹仟元折算壹日；又以加害生命之
事，恐嚇他人致生危害於安全，處有期徒刑肆月，如易科罰金，
以新臺幣壹仟元折算壹日。應執行有期徒刑陸月，如易科罰金，
以新臺幣壹仟元折算壹日。緩刑貳年，緩刑期內付保護管束。
    事  實
一、甲○○係乙○○之子、周啟文之胞弟，渠等為家庭暴力防治
    法第三條第三款、第四款所稱之家庭成員。緣甲○○前於渠
    等同居之臺北縣新店市○○路二七五巷二六號住處飼養十餘
    匹犬隻，衍生環境衛生問題，遭乙○○及周啟文勸阻，甲○
    ○因而心生不滿。嗣乙○○於民國九十六年十二月三十一日
    下午四時十分許（起訴書誤載為九十六年十二月三日十四時
    十分許），在上址住處二樓，又發見犬隻之排泄物，遂要求
    甲○○外出遛狗，勿任犬隻在屋內隨處便溺，甲○○聞言，
    竟基於恐嚇危害安全之犯意，對乙○○恫稱：「我要叫你死
    的一點聲音都沒有」等語，使乙○○心生畏懼，致生危害於
    乙○○之安全。經乙○○報警處理，甲○○因而益發心生不
    滿，復萌生恐嚇危害安全之犯意，於九十七年一月三日下午
    二時四十五分許，見乙○○反鎖在上址二樓臥房內午睡，竟
    強行破門而入（毀損部分未據告訴），持乙○○所有、置於
    該房內之拆信刀一支，朝乙○○比劃，並以：「你為什麼要
    到派出所告我？媽的！恐嚇！我殺掉你」等語，恐嚇乙○○
    ，經乙○○好言安撫，甲○○始離去，適周啟文自上址三樓
    步行下樓，見乙○○站在房門口發抖，乃詢問事發原委，詎
    甲○○見狀，旋上前朝周啟文及乙○○恫稱：要處理渠等二
    人，優先處理周啟文，只是還沒想出方法來，處理周啟文之
    後，再處理乙○○等語，使乙○○及周啟文均心生畏懼，致
    生危害於乙○○及周啟文之安全。
二、案經乙○○及周啟文訴由臺北縣政府警察局新店分局報請臺
    灣臺北地方法院檢察署檢察官偵查起訴。
    理  由
一、訊據被告甲○○固不否認其有因飼養犬隻衍生之環境衛生問
    題，而與告訴人乙○○及周啟文間感情齟齬之事實，惟矢口
    否認有何恐嚇犯行，辯稱：告訴人乙○○於九十六年十二月
    三十一日見住處有狗尿及糞便，遂出言指責伊，伊有向告訴
    人乙○○解釋因流浪狗很難控制大、小便，伊會盡量做，但
    告訴人乙○○仍很不高興，伊並未出言恐嚇；至伊雖有於九
    十七年一月三日撞開告訴人乙○○房門後，撿起地上之小刀
    ，朝告訴人乙○○比劃，然伊係對告訴人乙○○稱「你不要
    這麼笨，還用以前的笨方法對付我，我若要殺你，早就殺了
    ，我不會等到今天」、「你自己養一條寵物狗，不要逼的我
    無路可走，你要自己想一想你自己無路可走會是怎麼樣」等
    語，伊走出告訴人乙○○房間後，見告訴人周啟文與乙○○
    在交談，伊即上前指著告訴人周啟文稱「你們去告我，逼的
    我無路可走，等我想好了，我先處理跟你之間的問題，再處
    理我跟爸爸的問題」，而非謂「要『處置』他們二人」、「
    但方法還沒有想出來」云云。經查：
  (一)前揭事實，業據告訴人乙○○於警詢及偵查中指訴綦詳（見
    偵查卷第一五至二０頁、第四三頁、第四六至四七頁），核
    與證人即告訴人周啟文於本院審理時證述情節大致相符（見
    本院卷第二一至二三頁），並有拆信刀一支扣案可資佐證，
    應堪認定。被告雖否認有恐嚇情事，並以前揭情詞置辯，惟
    查：
  1.關於九十六年十二月三十一日恐嚇部分：告訴人乙○○如何
    於前揭時、地發見犬隻排泄物，要求被告外出遛狗，勿任犬
    隻在屋內隨處便溺，被告即出言：「我要叫你死的一點聲音
    都沒有」等詞，使告訴人乙○○心生畏懼等情，迭據告訴人
    乙○○指訴明確，已如前述，被告亦不否認其當日曾因住處
    有狗尿及糞便，而遭告訴人乙○○指責乙節；再參以告訴人
    乙○○於遭被告出言恐嚇後，俟同日下午五時許告訴人周啟
    文返家，告訴人乙○○旋將其遭被告恐嚇乙事告知告訴人周
    啟文，並由告訴人周啟文陪同於當晚前往警局報案，此亦據
    證人周啟文於本院審理時證述明確（見本院卷第二二頁反面
    ），並有卷附告訴人乙○○九十六年十二月三十一日警詢筆
    錄足憑（見偵查卷第一五至一七頁），衡諸告訴人乙○○與
    被告係父子，誼屬至親，告訴人乙○○實無設詞攀誣被告、
    甘冒誣告刑責之理。綜觀上情，益徵告訴人乙○○指述其因
    要求被告外出遛狗，勿任犬隻在屋內隨處便溺，而遭被告出
    言恐嚇乙節，應屬非虛。被告空言否認，要非可採。
  2.關於九十七年一月三日恐嚇部分：
  (1)告訴人乙○○如何於前揭時、地午睡，遭被告強行破門而入
    ，持拆信刀朝告訴人乙○○比劃，並恫以：「你為什麼要到
    派出所告我？媽的！恐嚇！我殺掉你」等語，經告訴人乙○
    ○好言安撫，被告始離去等情，迭據告訴人乙○○指訴綦詳
    ，業如前述，被告亦不否認其當日有撞開告訴人乙○○房門
    後，持刀朝告訴人乙○○比劃等情，參以證人周啟文於本院
    審理時明確證稱：伊當日從三樓走下來，見告訴人乙○○在
    發抖，伊即詢問發生何事，告訴人乙○○稱下午正在房間午
    睡，被告將門撞開闖入後出言恐嚇等語（見本院卷第二一頁
    反面），益證告訴人乙○○所為其遭被告持刀出言恐嚇等情
    ，確屬可採。被告辯稱：伊僅向告訴人乙○○稱「你不要這
    麼笨，還用以前的笨方法對付我，我若要殺你，早就殺了，
    我不會等到今天」、「你自己養一條寵物狗，不要逼的我無
    路可走，你要自己想一想你自己無路可走會是怎麼樣」云云
    ，顯屬事後避重就輕之詞，殊難遽採。
  (2)被告另辯稱：伊走出告訴人乙○○房間後，見告訴人周啟文
    與乙○○在交談，伊即上前指著告訴人周啟文稱「你們去告
    我，逼的我無路可走，等我想好了，我先處理跟你之間的問
    題，再處理我跟爸爸的問題」云云；然查被告係朝告訴人二
    人恫以：要處理渠等二人，優先處理告訴人周啟文，只是還
    沒想出方法來，處理告訴人周啟文之後，再處理告訴人乙○
    ○等語，迭據告訴人乙○○及周啟文指證明確，衡諸渠等與
    被告間為父子、兄弟關係，渠等實無相互勾串、構陷被告、
    甘冒誣告刑責之必要，是渠等所言，顯屬可信，且渠等指述
    情節互核大致相符，足認被告確有出言恐嚇告訴人二人至明
    ，被告空言指摘告訴人指述不實，要屬無稽，所辯：伊當時
    僅指著告訴人周啟文稱「你們去告我，逼的我無路可走，等
    我想好了，我先處理跟你之間的問題，再處理我跟爸爸的問
    題」，而非謂「要『處置』他們二人」、「但方法還沒有想
    出來」云云，亦係臨訟卸責之詞，不足採信。
  3.末按刑法第三百零五條之恐嚇罪，所稱以加害生命、身體、
    自由、名譽、財產之事，恐嚇他人者，係指以使人生畏怖心
    為目的，而通知將加惡害之旨於被害人而言；所謂致生危害
    於安全，係指受惡害之通知者，因其恐嚇，生安全上之危險
    與實害而言（最高法院五十二年度臺上字第七五一號、二十
    六年度渝非字第一五號判例意旨參照）。被告因飼養之犬隻
    隨處便溺，遭告訴人乙○○指責，竟以「我要叫你死的一點
    聲音都沒有」等詞，對告訴人乙○○為將加惡害之通知；繼
    而以：要處理告訴人二人，優先處理告訴人周啟文，只是還
    沒想出方法來，處理告訴人周啟文之後，再處理告訴人乙○
    ○等語，向告訴人二人恐嚇，告訴人二人均因畏懼而向司法
    警察告訴，是渠等生命深感不安，顯而易見，已達於危害安
    全之程度至明。被告辯稱告訴人二人所述僅渠等之個人感覺
    云云，自不足採。
  (二)綜上所述，本件事證明確，被告犯行均堪認定，應予依法論
    科。
二、核被告所為，均係犯刑法第三百零五條之恐嚇危害安全罪，
    雖屬家庭暴力防治法第二條第二項所稱之家庭暴力罪，惟因
    家庭暴力防治法並無罰則規定，故仍應依刑法恐嚇危害安全
    罪論處。又被告於九十七年一月三日先持刀對告訴人乙○○
    出言恐嚇，後又以要處理告訴人乙○○等詞加以恐嚇，係基
    於單一犯意而在密切接近之一定時間及空間內接續為之，應
    為接續犯；其以一接續行為，同時恐嚇告訴人二人，而觸犯
    二構成要件相同之罪名，為想像競合犯，依刑法第五十五條
    規定，應從一恐嚇危害安全罪論處。其所犯上開二恐嚇危害
    安全罪之間，犯意各別，行為互殊，應予分論併罰。爰審酌
    被告因飼養犬隻問題，而出言恐嚇其父兄之生命，使渠等心
    生畏懼，犯後復矢口否認犯行，飾詞卸責，態度固屬不佳，
    惟告訴人周啟文於本院審理時陳稱：願法院網開一面，原諒
    被告等語（見本院卷第二三頁），告訴人乙○○亦稱：自本
    案發生後，被告均未再做任何會讓伊恐懼之事或說任何會讓
    伊恐懼之言語；希望法院給被告一次機會，使被告能悔改（
    見本院卷第三二頁）等一切情狀，分別量處如主文所示之刑
    ，並均諭知易科罰金之折算標準。末查被告前未曾因故意犯
    罪受有期徒刑以上刑之宣告，此有卷附臺灣高等法院被告前
    案紀錄表可按（見本院卷第三頁），其因一時衝動失慮，偶
    罹刑典，經此罪刑之宣告後，當知所警惕，信無再犯之虞，
    告訴人二人亦均表明願原諒被告之意，是本院認所宣告之刑
    以暫不執行為適當，爰併宣告緩刑二年，並依家庭暴力防治
    法第三十八條第一項規定，宣告緩刑期內付保護管束，以啟
    自新。扣案之拆信刀一支，既非被告所有，又非違禁物，自
    無從宣告沒收，附此敘明。
據上論斷，應依刑事訴訟法第二百八十四條之一、第二百九十九
條第一項前段，刑法第三百零五條、第五十五條、第五十一條第
五款、第四十一條第一項前段、第七十四條第一項第一款，家庭
暴力防治法第三十八條第一項，刑法施行法第一條之一第一項、
第二項前段，判決如主文。
本案經檢察官王鑫健到庭執行職務
中    華    民    國  九十七  年    五    月  二十三  日
                  刑事第八庭法  官  陳芃宇
以上正本證明與原本無異。
如不服本判決，應於判決送達後10日內，向本院提出上訴狀。
                            書記官
中    華    民    國    96    年    2     月    26    日
附錄本案論罪科刑法條全文：
中華民國刑法第305條
以加害生命、身體、自由、名譽、財產之事，恐嚇他人致生危害
於安全者，處2年以下有期徒刑、拘役或3百元以下罰金。


司法院資訊處製作；財團法人民間司法改革基金會備份。
